ACORDAO-COMPLETO-2465361

ACÓRDÃO 6294/2021 ATA 11/2021 - PRIMEIRA CÂMARA

VISTOS, relatados e discutidos estes autos que tratam de três atos de aposentadoria, emitidos pela Universidade Federal de Santa Catarina,
ACORDAM os Ministros do Tribunal de Contas da União, reunidos em Sessão da 1ª Câmara, diante das razões expostas pelo Relator e com fundamento nos artigos 71, incisos III e IX, da Constituição Federal; 1º, inciso V, 39, inciso II e 45 da Lei 8.443/92, c/c os artigos 259, inciso II, 260, §§ 1º e 2º e 262 do Regimento Interno, bem como na Súmula TCU 106, em:
		9.1. considerar legal o ato de aposentadoria de Daltro Halla e determinar o seu registro;
9.2. considerar ilegal o ato de aposentadoria de Arnoldo Jorge da Silva e negar o seu registro;
9.3. dispensar a devolução das importâncias indevidamente recebidas de boa-fé pelo beneficiário até a data da notificação desta deliberação à unidade jurisdicionada;
9.4. determinar à Universidade Federal de Santa Catarina que:
9.4.1. no prazo de 15 (quinze) dias, a contar da ciência desta deliberação, sob pena de ressarcimento das quantias pagas indevidamente e responsabilização solidária da autoridade competente, comunique ao interessado a deliberação deste Tribunal e o alerte de que o efeito suspensivo proveniente de eventual interposição de recursos no TCU não o eximirá da devolução dos valores indevidamente recebidos após a notificação, em caso de desprovimento dos apelos; 
9.4.2. no prazo de 30 (trinta) dias, a contar da ciência desta deliberação:
9.4.2.1. promova o levantamento da situação de todos os servidores beneficiados pela Portaria n.º 853, de 18 de agosto de 1999, informando a este Tribunal, em 90 (noventa) dias, as providências adotadas para o desfazimento das reintegrações indevidamente realizadas no regime estatutário;
9.4.2.2. encaminhe a este Tribunal, por cópia, comprovante da data em que o aposentado Arnoldo Jorge da Silva tomou conhecimento deste acórdão;
9.5. considerar tacitamente registrado em 06/11/2017 o ato de aposentadoria de Adriana Terezinha Pinheiro;
9.6. determinar à Secretaria de Fiscalização de Integridade de Atos e Pagamentos de Pessoal e de Benefícios Sociais que instrua prioritariamente os eventuais atos de concessão de aposentadoria dos servidores beneficiados pela Portaria n.º 853, de 18 de agosto de 1999, da Universidade Federal de Santa Catarina, que se encontrem no TCU;
9.7. encaminhar os autos à Secretaria de Fiscalização de Integridade de Atos e Pagamentos de Pessoal e de Benefícios Sociais para a adoção dos procedimentos necessários com vistas à revisão de ofício da aposentadoria de Adriana Terezinha Pinheiro, nos termos do subitem 9.2.1 do Acórdão 122/2021-TCU-Plenário; 
9.8. dar ciência desta deliberação à Universidade Federal de Santa Catarina.

Exame da legalidade, para fins de registro, de 3 atos de aposentadoria da Universidade Federal de Santa Catarina.

Primeira Câmara

Universidade Federal de Santa Catarina

3. Interessados: Adriana Terezinha Pinheiro (XXX.906.359-XX); Arnoldo Jorge da Silva (XXX.901.209-XX); Daltro Halla (XXX.630.879-XX)

13.1. Ministros presentes: Walton Alencar Rodrigues (Presidente), Benjamin Zymler, Vital do Rêgo e Jorge Oliveira (Relator).

ACORDAO-COMPLETO-2523296

Acórdão 1540/2022 - Primeira Câmara

ACORDAO-COMPLETO-2534452

Acórdão 2267/2022 - Primeira Câmara

ACORDAO-COMPLETO-2485209

Acórdão de Relação 8736/2021 - Primeira Câmara

Acórdão de Relação

JORGE OLIVEIRA

Acolho, como relatório, o bem elaborado parecer do Ministério Público constante da peça 24.
"	Versam os autos sobre atos de aposentadoria concedidos pela Universidade Federal de Santa Catarina - UFSC.
2.	Por meio dos pareceres uniformes de peças n.ºs 17 e 18, a Secretaria de Fiscalização de Pessoal - Sefip - opina pela legalidade e registro das aposentadorias de Arnoldo Jorge da Silva e de Daltro Halla (formulários de peças n.ºs 3 e 4, respectivamente) .
3.	Quanto à concessão de Adriana Terezinha Pinheiro, a unidade técnica propõe o sobrestamento da apreciação da aposentadoria, posto que o formulário de peça n.º 2 deu entrada na Corte de Contas em 06/11/2012, há mais de cinco anos, havendo reflexos sobre o entendimento firmado pelo Supremo Tribunal Federal - STF - no Recurso Extraordinário n.º 636.553/RS. 
4.	O inativo Arnoldo Jorge da Silva era empregado celetista da UFSC em 06/04/1987. Em momento anterior à vigência da Lei n.º 8.112/1990, ele e outros 13 empregados foram dispensados e ingressaram com ação judicial de reintegração na 3.ª Junta de Conciliação e Julgamento de Florianópolis. Após julgamento pelo Tribunal Regional do Trabalho da 12.ª Região, os interessados obtiveram sentença favorável e foram efetivados nos quadros da universidade (fls. 1/10 da peça n.º 14) .
5.	Por intermédio da Portaria n.º 853, de 18 de agosto de 1999, publicada na Seção 2 do Diário Oficial da União de 25/08/1999, a Universidade Federal de Santa Catarina promoveu a reintegração de Arnoldo Jorge da Silva e dos outros 13 litigantes, não como empregados com contratos de trabalho sujeitos à CLT, mas como servidores detentores de cargos submetidos ao regime estatutário da Lei n.º 8.112/1990 (fl. 23 da peça n.º 14) .
6.	Em consulta ao sistema Siape, verificamos que o inativo Arnoldo Jorge da Silva foi aposentado compulsoriamente aos 70 anos de idade com efeitos a partir de 13/05/2003 (fl. 2 da peça n.º 8) . A UFSC não encaminhou o referido ato concessório à apreciação pela Corte de Contas, como comprova a consulta realizada aos sistemas Sisac e e-Pessoal (peça n.º 19) .
7.	O formulário de peça n.º 3, ora em análise, refere-se a alteração da concessão inicial do interessado, com efeitos a partir de 10/01/2013, por meio do qual a universidade promoveu a integralização dos proventos do inativo por força da melhoria prevista no artigo 190 da Lei n.º 8.112/1990.
8.	Ao analisarmos todo o teor da decisão proferida no processo judicial a cargo da Justiça do Trabalho, parece-nos que o órgão de pessoal da Universidade Federal de Santa Catarina extrapolou os limites da decisão final, ao promover um indevido reenquadramento dos litigantes ex-celetistas, com efeitos sobre o vínculo estatutário imposto pelo artigo 243 da Lei n.º 8.112/1990, o qual rompeu a relação celetista dos interessados. Isso porque, ao percorrermos o acórdão proferido pelo Tribunal Regional do Trabalho da 12.ª Região, foi reconhecido aos interessados o direito à reintegração a empregos, e não a cargos (fl. 5 da peça n.º 14) .
9.	O ato de alteração de aposentadoria ora em apreciação, constante de peça n.º 3, padece de irregularidade, uma vez que a sentença trabalhista que promoveu a reintegração de Arnoldo Jorge da Silva e de outros 13 ex-empregados nos empregos por eles anteriormente ocupados antes da Lei n.º 8.112/1990 não teria o condão de transformar tais vínculos em cargos estatutários decorrentes da aplicação do disposto no artigo 243 da Lei n.º 8.112/1990. 
10.	A referida reintegração, na forma como concretizada pela UFSC, representa flagrante burla ao princípio do concurso público. Citamos o que diz a Súmula Vinculante n.º 43, exarada pelo Supremo Tribunal Federal - STF:
"É inconstitucional toda modalidade de provimento que propicie ao servidor investir-se, sem prévia aprovação em concurso público destinado ao seu provimento, em cargo que não integra a carreira na qual anteriormente investido".
11.	Ao tratar de situação similar, a Corte de Contas, por intermédio do Acórdão 303/2015-TCU-Plenário, considerou irregular e sem respaldo legal ou jurisdicional a alteração de regime de empregados ex-celetistas oriundos da Portobrás e que foram posteriormente reintegrados ao serviço público federal como servidores estatutários, com base na anistia promovida pela Lei n.º 8.878/1994.
12.	Ademais, não podemos olvidar que o Supremo Tribunal Federal já afastou, em diversas oportunidades, a competência da Justiça do Trabalho para apreciar demandas que envolvam servidores estatutários. Nesse sentido, citamos os seguintes precedentes: Rcl 4.069 MC-AgR, Rel. Min. MARCO AURÉLIO, Rel. p/ Acórdão Min. DIAS TOFFOLI, Tribunal Pleno, julgado em10/11/2010; Rcl 7.633-AgR, Rel. Min. DIAS TOFFOLI, Pleno, DJe de16/9/2010.
13.	Reproduzimos a ementa do Conflito de Competência 8.018/PI:
"CONFLITO DE COMPETÊNCIA. JUSTIÇA DO TRABALHO VERSUS JUSTIÇA COMUM. CONFLITO NEGATIVO SUSCITADO PELA JUSTIÇA COMUM. SERVIDOR PÚBLICO. RELAÇÃO JURÍDICO-ADMINISTRATIVA. REGIME JURÍDICO ÚNICO ESTABELECIDO PELA LEI MUNICIPAL 57/1998. COMPETÊNCIA DA JUSTIÇA COMUM. CONFLITO CONHECIDO PARA DECLARAR A COMPETÊNCIA DA JUSTIÇA COMUM. DETERMINAÇÃO DE REMESSA DOS AUTOS AO JUÍZO COMPETENTE".
14.	Ao apreciar a ADIn n.º 3.395, o Plenário do STF definiu que as lides que tenham por parte servidor estatutário não devem pertencer à esfera de competência da Justiça do Trabalho:
"Ementa: CONSTITUCIONAL E TRABALHO. COMPETÊNCIA DA JUSTIÇA DO TRABALHO. ART.114, I, DA CONSTITUIÇÃO FEDERAL. EMENDA CONSTITUCIONAL 45/2004. AUSÊNCIA DE INCONSTITUCIONALIDADE FORMAL. EXPRESSÃO "RELAÇÃO DE TRABALHO". INTERPRETAÇÃO CONFORME À CONSTITUIÇÃO. EXCLUSÃO DAS AÇÕES ENTRE O PODER PÚBLICO E SEUS SERVIDORES. PRECEDENTES. MEDIDA CAUTELAR CONFIRMADA. AÇÃO DIRETA JULGADA PARCIALMENTE PROCEDENTE. 
1. O processo legislativo para edição da Emenda Constitucional 45/2004, que deu nova redação ao inciso I do art. 114 da Constituição Federal, é, do ponto de vista formal, constitucionalmente hígido. 
2. A interpretação adequadamente constitucional da expressão "relação do trabalho" deve excluir os vínculos de natureza jurídico-estatutária, em razão do que a competência da Justiça do Trabalho não alcança as ações judiciais entre o Poder Público e seus servidores. 
3. Medida Cautelar confirmada e Ação Direta julgada parcialmente procedente".
 (ADI 3395, Relator (a) : ALEXANDRE DE MORAES, Tribunal Pleno, julgado em 15/04/2020, PROCESSO ELETRÔNICO DJe-165 DIVULG 30-06-2020 PUBLIC 01-07-2020) 
15.	Portanto, entendemos que foi irregular a transposição de cargos operada pela Universidade Federal de Santa Catarina, por meio da Portaria n.º 853, de 18 de agosto de 1999. Por conseguinte, como o ato de alteração de aposentadoria de peça n.º 3 é decorrente da transformação ora impugnada, opinamos pela ilegalidade e negativa de registro da presente concessão.
16.	Inclusive, o inativo Arnoldo Jorge da Silva já é detentor de aposentadoria previdenciária por tempo de contribuição, paga pelos cofres do INSS e obtida em 1.º/06/1995 (número de benefício: 0632257792) - peça n.º 22. Ou seja, em nosso entender, ainda há um bis in idem, uma vez que o interessado se encontra inativado em dois regimes.
17.	Uma vez que a reintegração ora impugnada atingiu 14 ex-empregados, compreendemos pertinente que se determine à UFSC o levantamento da situação de todos os servidores beneficiados pela Portaria n.º 853, de 18 de agosto de 1999, para que possam ser avaliadas eventuais medidas possíveis para o desfazimento das reintegrações indevidamente realizadas no regime estatutário, bem como para a possível análise prioritária de atos sujeitos a registro que possam estar em trâmite no Tribunal atualmente.
18.	Em relação à inativa Adriana Terezinha Pinheiro, a Sefip aponta a inclusão de parcela judicial referente a horas extras incorporadas ainda sob o regime celetista nos proventos pagos à interessada (fl. 1 da peça n.º 15) .
19.	Entretanto, o formulário de peça n.º 2 deu entrada na Corte de Contas em 06/11/2012, há mais de cinco anos.
20.	Suscitamos que o Plenário do Tribunal proferiu recentemente o Acórdão n.º 122/2021, cuja ementa reproduzimos a seguir:
"SUMÁRIO: ATOS DE PENSÃO MILITAR. LEGALIDADE DE UM ATO. ILEGALIDADE DOS DEMAIS ATOS. TRANSCURSO DO PRAZO DE 5 ANOS (1.º/06/1995) DESDE A ENTRADA DOS ATOS ILEGAIS NO TCU. ATOS TACITAMENTE REGISTRADOS, CONSOANTE ENTENDIMENTO DO STF NOS EMBARGOS DE DECLARAÇÃO NO RECURSO EXTRAORDINÁRIO 636.553/RS, EM 4/12/2020. POSSIBILIDADE DE REVISÃO DE OFÍCIO, COM FULCRO NO ART. 54 DA LEI 9.874/1999, C/C O ART. 260, § 2º, DO RI/TCU. DETERMINAÇÃO INSTAURAÇÃO DE PROCEDIMENTO DE REVISÃO DE OFÍCIO. OUTRAS DETERMINÇÔES À SEFIP.
1. Passados cinco anos, contados de forma ininterrupta, a partir da entrada do ato de admissão e de concessão de aposentadoria, reforma e pensão (CF, 71, III) no TCU, o ato restará automaticamente estabilizado e considerado registrado tacitamente (RE 636.553/RS, Pleno, rel. E. Ministro Gilmar Mendes) .
2. Estabilizado o ato, abre-se, a partir daí, a possibilidade de sua revisão, nos termos do art. 54 da Lei 9.874/1999 (ED no RE 636.553/RS, Pleno, rel. E. Ministro Gilmar Mendes) ".
21.	Por meio do Acórdão 122/2021-TCU-Plenário, a Corte de Contas acolheu o entendimento anteriormente firmado pelo Supremo Tribunal Federal - STF - no Recurso Extraordinário n.º 636.553/RS, em sede do qual foi expedido o tema n.º 445 de repercussão geral, com o seguinte teor:
"Em atenção aos princípios da segurança jurídica e da confiança legítima, os Tribunais de Contas estão sujeitos ao prazo de 5 anos para o julgamento da legalidade do ato de concessão inicial de aposentadoria, reforma ou pensão, a contar da chegada do processo à respectiva Corte de Contas". 
22.	Ademais, ao apreciar Embargos de Declaração opostos nos autos do citado RE n.º 636.553/RS, o nobre Relator, Ministro Gilmar Mendes, esclareceu que "passado esse prazo [de cinco anos, contado de forma ininterrupta, a partir da chegada do processo à corte de contas] sem finalização do processo, o ato restará automaticamente estabilizado. Abre-se, a partir daí, a possibilidade de sua revisão, nos termos do art. 54 da Lei 9.873/1999". Na verdade, o eminente Ministro referiu-se ao artigo 54 da Lei n.º 9.784/1999.
23.	Dessa feita, ante o que decidiu o STF e a Corte de Contas, o ato de peça n.º 2 encontra-se tacitamente registrado, posto que ingressou no Tribunal há mais de cinco anos.
24.	No entanto, o registro pela Corte de Contas não impede eventuais providências a cargo do órgão de pessoal no sentido de implementar a absorção de parcelas judiciais por melhoras posteriores aplicadas à estrutura remuneratória da servidora. Ao compararmos o valor total dos proventos pagos à inativa Adriana Terezinha Pinheiro à data da alteração da aposentadoria de peça n.º 2 (R$ 4.028,68) com o valor atual por ela recebido - peça n.º 23 (R$ 5.246,10) , fica comprovado que a rubrica judicial de horas extras já foi integralmente absorvida por melhorias posteriores, sendo incabível a continuidade do seu pagamento.
25.	Como já decidido pelo Supremo Tribunal Federal, parcelas incorporadas em regime jurídico anterior são incompatíveis como o novo regime, garantida apenas a irredutibilidade de vencimentos. Nesse sentido, citamos os seguintes precedentes, entre outros:
"EMENTA: - Mandado de segurança, contra ato imputado ao Presidente do Tribunal de Contas da União. Ato administrativo que determinou a suspensão de pagamento de horas extras incorporadas aos salários dos impetrantes, por decisão do TCU. 2. Entendimento assente no Tribunal de Contas deflui da aplicação de preceitos atinentes à limitação que as normas administrativas impõem à incidência da legislação trabalhista sobre os servidores públicos regidos pela CLT, à época em que tal situação podia configurar-se. 3. Entendimento no sentido de que não é possível a coexistência das vantagens dos dois regimes funcionais. Ao ensejo da transferência do impetrante para o sistema estatutário, ut Lei n.º 8.112/90, há de ter o regime próprio desta Lei, ressalvada, tão-só, a irredutibilidade dos salários. 4. Mandado de segurança indeferido".
 (MS 22455, Relator (a) : NÉRI DA SILVEIRA, Tribunal Pleno, julgado em 22/04/2002, DJ 07-06-2002 PP-00083  EMENT VOL-02072-02 PP-00277) 
"Agravo regimental em agravo de instrumento. 2. Servidor público. Incorporação aos proventos da inatividade do valor referente às horas extras habitualmente prestadas. Impossibilidade. O enquadramento definitivo do servidor no cargo (Decreto n. 3.734/80) , por força da Lei n. 7.424/80, ocasionou a absorção das horas extras. 3. Inexistência de direito adquirido a regime jurídico. Preservação do montante global da remuneração. 4. Agravo regimental a que se nega provimento".
 (AI 766321 AgR, Relator (a) : GILMAR MENDES, Segunda Turma, julgado em 01/03/2011, DJe-055 DIVULG 23-03-2011 PUBLIC 24-03-2011 EMENT VOL-02488-02 PP-00314) 
26.	Por isso, entendemos ser cabível determinação ao órgão de pessoal da UFSC para que providencie a supressão da vantagem judicial relativa ao regime celetista e atualmente percebida pela inativa Adriana Terezinha Pinheiro, já sob o regime estatutário. Isso porque a absorção a posteriori de parcelas judiciais não fica inviabilizada com o registro da concessão.
27.	Em relação ao inativo Daltro Halla, acolhemos a proposta de legalidade e registro do formulário de peça n.º 4.
28.	Ante todo o exposto, com as vênias de estilo por divergir parcialmente do encaminhamento proposto pela Sefip às peças n.ºs 17 e 18, esta representante do Ministério Público de Contas propõe ao Tribunal que:
	28.1. considere tacitamente registrado o ato inicial de aposentadoria de Adriana Terezinha Pinheiro (CPF n.º XXX.906.359-XX) - peça n.º 2, por ter dado entrada na Corte de Contas há mais de cinco anos, nos termos do tema de Repercussão Geral n.º 445, proferido pelo Supremo Tribunal Federal no Recurso Extraordinário n.º 636.553/RS, bem como do entendimento constante do Acórdão 122/2021-TCU-Plenário;
	28.2. considere ilegal e negue o registro ao ato de aposentadoria de Arnoldo Jorge da Silva (CPF n.º XXX.901.209-XX) - peça n.º 3, dispensado o ressarcimento das importâncias recebidas indevidamente de boa-fé pelo interessado, nos termos do que dispõe a Súmula TCU n.º 106;
	28.3. aprecie o ato inicial de aposentadoria de Daltro Halla (CPF n.º XXX.630.879-XX) - peça n.º 4 pela legalidade, ordenado o seu registro;
	28.4. determine à Universidade Federal de Santa Catarina que, no prazo máximo de 30 (trinta) dias:
	28.4.1. promova o levantamento da situação de todos os servidores beneficiados pela Portaria n.º 853, de 18 de agosto de 1999, para que possam ser avaliadas eventuais medidas possíveis para o desfazimento das reintegrações indevidamente realizadas no regime estatutário, bem como para a instrução prioritária de atos sujeitos a registro que possam estar em trâmite no TCU atualmente, a cargo da Sefip;
	28.4.2. suprima parcela judicial de horas extras atualmente paga à inativa Adriana Terezinha Pinheiro, no valor atual de R$ 676,32, dado que a comparação entre o valor total dos proventos percebidos à data da incorporação da rubrica e o montante atual recebido pela interessada demonstram a total absorção da vantagem por melhorias posteriores aplicadas à estrutura remuneratória da ex-servidora."
	É o relatório.

não há

Procuradora-Geral Cristina Machado da Costa e Silva

APOSENTADORIAS. APOSENTADORIA ISENTA DE IRREGULARIDADE. LEGALIDADE E REGISTRO. REINTEGRAÇÃO IRREGULAR EM CARGO EFETIVO. ILEGALIDADE E NEGATIVA DE REGISTRO. INCLUSÃO ILEGAL DE HORAS EXTRAS EM ATO QUE INGRESSOU NO TRIBUNAL HÁ MAIS DE 5 ANOS. CONCESSÃO REGISTRADA TACITAMENTE. ENCAMINHAMENTO PARA REVISÃO DE OFÍCIO.

APOSENTADORIA (APOS)

Secretaria de Fiscalização de Integridade de Atos e Pagamentos de Pessoal e de Benefícios Sociais (Sefip)

Examinam-se três atos de concessão de aposentadoria expedidos pela Universidade Federal de Santa Catarina - UFSC.
2.	Com relação ao ato de Daltro Halla, acompanho os pareceres uniformes da Sefip e do Ministério Público no sentido de considerá-lo legal, determinando-se o seu registro.
3.	No que tange à aposentadoria de Arnoldo Jorge da Silva, discordando da instrução técnica, concordo com as conclusões da Procuradoria, no sentido de considerar o ato ilegal.
4.	Empregado celetista da UFSC, Arnoldo Jorge foi dispensado, antes da vigência da Lei 8.112/1990, e junto com outros 13 empregados obteve, em 1994, na Justiça do Trabalho, o direito à reintegração aos quadros da universidade. Ocorre que a instituição superior de ensino promoveu, em 1999, a reintegração dos 14 litigantes como servidores ocupantes de cargos submetidos ao regime estatutário e não como empregados regidos pela CLT.
5.	O acórdão do Tribunal Regional do Trabalho da 12ª Região, já proferido sob a égide da Lei 8.112/1990, expressamente consignou que: "Os recorrentes devem, pois, ser reintegrados no emprego." Não determinou, portanto, que os reclamantes fossem enquadrados em cargo público efetivo da universidade, tal como realizado.
6.	Se o acórdão trabalhista não fez expressa menção a provimento de cargo público em função da reintegração, não poderia o gestor ter promovido esse enquadramento, em face das onerosas consequências que isso produz, inclusive em termos previdenciários.
7.	Veja-se que nem mesmo quando a reintegração foi concretizada com base em lei em sentido estrito, o TCU entendeu lícita a transposição de celetista para estatutário. Refiro-me aos empregados de empresas públicas extintas que foram anistiados com base na Lei 8.878/1994. Cito os Acórdãos 842/2020, 1.409/2019, 2.013/2018, todos da 1ª Câmara e o Acórdão 303/2015-TCU-Plenário.
8.	A decisão judicial na seara trabalhista, portanto, não transformou o anterior vínculo empregatício regido pela CLT em estatutário. Assim, considero irregular a transposição de cargos operada pela UFSC e, consequentemente, ilegal o ato de aposentadoria no cargo púbico efetivo de Arnoldo Jorge da Silva, que, aliás, conforme apurou o MPTCU, já possui outra aposentadoria por tempo de contribuição no RGPS.
9.	Com efeito, entendo pertinente e oportuna a proposta do Ministério Público de Contas de se adotar providências em relação às concessões dos demais 13 reclamantes.
10.	Por fim, no ato de concessão de aposentadoria de Adriana Terezinha Pinheiro consta o pagamento de horas extras incorporadas sob o regime celetista, por decisão judicial.
11.	Tendo o ato da interessada ingressado no TCU em 06/11/2012, portanto há mais de cinco anos, a concessão já se encontra tacitamente registrada, consoante o tema 445 recentemente expedido pelo Supremo Tribunal Federal (RE 636.553/RS) :
"Em atenção aos princípios da segurança jurídica e da confiança legítima, os Tribunais de Contas estão sujeitos ao prazo de 5 anos para o julgamento da legalidade do ato de concessão inicial de aposentadoria, reforma ou pensão, a contar da chegada do processo à respectiva Corte de Contas". 
12.	Todavia, como se sabe, o pagamento de parcelas incorporadas no regime da CLT é incompatível com a Lei 8.112/1990, exceto para garantir a irredutibilidade de vencimentos, e de forma temporária. Assim, o Ministério Público sugere, a despeito do registro tácito da concessão, que se determine ao órgão jurisdicionado a supressão do valor pago a título de horas extras à interessada, vez que esse já se encontra absorvido pelos aumentos posteriores de sua remuneração.
13.	Não posso, todavia, anuir a esse encaminhamento. A irregularidade não está apenas nos proventos da aposentada. Consta expressamente do ato de concessão, que se encontra tacitamente registrado (peça 2) . A situação difere, portanto, do entendimento do Tribunal sobre a possibilidade de se promover determinação em ato de concessão, que se pode extrair da Jurisprudência Selecionada do TCU:
"Os atos sujeitos a registro editados conforme a legislação, mas com irregularidade no pagamento são considerados legais, no entanto deve-se expedir determinação ao órgão para que corrija o pagamento.
Acórdão 3792/2013-TCU-Primeira Câmara | Relator: WALTON ALENCAR RODRIGUES"
14.	Nessas condições, caberá ao TCU promover, previamente, a revisão de ofício do ato, nos termos do art. 260, § 2º, do Regimento Interno do TCU, que é em todo compatível com o art. 54 da Lei 9.874/1999, mencionado pelo Relator do RE 636.553/RS, Ministro Gilmar Mendes, como fundamento para uma eventual necessidade de revisão do ato automaticamente estabilizado. Ressalte-se, por oportuno, que o recente Acórdão 122/2021-TCU-Plenário exorta à adoção desse procedimento.
15.	Aliás, assim já tem sido decidido por esta Corte quando se depara com atos de concessão com ilegalidades registrados tacitamente. Menciono os Acórdão 565/2021-TCU-Plenário, 3.017 a 3.021/2021, 2136/2021, 2129/2021 e 1.707/2021, todos da 2ª Câmara.
	Ante o exposto, submeto ao Colegiado a seguinte proposta de acórdão.
TCU, Sala das Sessões Ministro Luciano Brandão Alves de Souza, em 13 de abril de 2021.
JORGE OLIVEIRA 
Relator